【裁判字號】    97,訴,2490
【裁判日期】    971231
【裁判案由】    清償借款
【裁判全文】
臺灣臺中地方法院民事判決              97年度訴字第2490號
原      告  乙○○
被      告  甲○○
上列當事人間請求清償借款事件，本院於民國97年12月23日言詞
辯論終結，判決如下：
    主      文
被告應給付原告新臺幣柒拾萬元，及自民國九十七年九月十五日
起至清償日止，按週年利率百分之五計算之利息。
訴訟費用新臺幣柒仟陸佰元由被告負擔。
    事實及理由
一、原告主張：被告自民國93年間起即陸續向原告借款，計算至
    95年間，合計積欠新臺幣（下同）70萬元，被告乃於95年12
    月7日書立借據1份及簽發面額均為1萬2千元之本票60紙交原
    告收執，約定按月償還1萬2千元。惟被迄未償還上開借款，
    屢經催討，亦置之不理，爰本於消費借貸之法律關係，提起
    本件訴訟，請求被告給付70萬元及加給法定遲延利息等語。
    並聲明：被告應給付原告70萬元，及自支付命令送達翌日（
    97年9月15日）起至清償日止，按週年利率百分之5計算之利
    息。
二、被告則以：被告自93年至95年間共向原告借款3次，金額分
    別為5萬元、10萬元、15萬元，合計30萬元，雖迄未清償，
    惟曾於95年間每月匯款3,000元予原告，合計36,000元，至
    於95年12月7日被告所書立借據1份及簽發面額均為1萬2千元
    之本票60紙交原告收執，目的僅係要給原告父親一個交待，
    故原告請求被告給付70萬元，即無理由等語，資為抗辯。並
    聲明：駁回原告之訴。
三、得心證之理由：
（一）按當事人主張有利於己之事實者，就其事實有舉證之責任
      ，民事訴訟法第277條本文定有明文，又各當事人就其所
      主張有利於己之事實，均應負舉證之責，故一方已有適當
      之證明者，相對人欲否認其主張，即不得不更舉反證。原
      告對於自己主張之事實已盡證明之責後，被告對其主張，
      如抗辯其不實並提出反對之主張者，則被告對其反對之主
      張，亦應負證明之責，此為舉證責任分擔之原則（最高法
      院19年上字第2345號、18年上字第2855號等判例意旨參照
      ）。本件原告主張被告於93年至95年間陸續向其借款，合
      計70萬元，被告並於95年12月7日書立借據1份及簽發面額
      均為1萬2千元之本票60紙交原告收執，約定按月償還1萬2
      千元，然被告迄未償還借款等情，業據其提出被告並不爭
      執真正之借據1份為證，而被告亦自認其簽發交付原告收
      執面額均為1萬2千元之60紙本票，目前尚在原告處，又觀
      之卷存被告書立之借據記載：「本人甲○○向乙○○借款
      共柒拾萬圓整，因故無法乙次償還，期能按月攤還，故開
      立本票陸拾張，每月以壹萬貳仟圓方式償還，直至清償為
      止，恐口說無憑，特立此據證明」，足認借款金額確為70
      萬元無誤，另參諸被告僅爭執借款金額應為30萬元，而不
      否認於93年至95年間陸續向原告借款迄未清償等情研判，
      堪認原告主張被告向其借款70萬元，迄未償還等前揭事實
      ，已有相當之證明，應為真正。
（二）次按原告於起訴原因已有相當之證明，而被告於抗辯事實
      並無確實證明方法，僅以空言爭執者，當然認定其抗辯事
      實之非真正，而應為被告不利益之裁判（最高法院18年上
      字第1679號判例意旨參照）。被告雖辯稱：伊僅積欠原告
      30萬元，並已匯款36,000元予原告，伊書立70萬元之借據
      及簽發合計72萬元之本票交原告收執，係為了給原告父親
      交待等語，惟已為原告所堅決否認，則依舉證責任分配之
      原則，被告就此有利於己之事實自應負舉證之責任。然被
      告始終未舉證證明，僅空言爭執，且衡諸被告若係為了給
      原告父親交待，則其只要書立借據即可，何需再簽發面額
      均為1萬2千元之60紙本票交予原告收執，足見被告所辯即
      與常情有違，難為其有利之認定。此外，被告又未能提出
      其他證據證明，則其就此所為抗辯事實，應認定非真正，
      不足採信。
（三）末按遲延之債務，以支付金錢為標的者，債權人得請求依
      法定利率計算之遲延利息。但約定利率較高者，仍從其約
      定利率。應付利息之債務，其利率未經約定，亦無法律可
      據者，週年利率為百分之5，民法第233條第1項、第203條
      亦有明文。本件原告主張被告向其借款70萬元，迄未償還
      ，應可採信，被告抗辯僅借款30萬元，委無足採。從而，
      原告本於消費借貸之法律關係，請求被告給付借款70萬元
      ，及自支付命令送達翌日即97年9月15日起至清償日止，
      按週年利率百分之5計算之利息，為有理由，應予准許。
四、本件事證已臻明確，兩造其餘攻擊防禦方法及舉證，經審酌
    後核與判決結果無影響，爰不逐一論述，附此敘明。
五、本件訴訟費用額確定為7,600元，由敗訴之被告負擔。
六、訴訟費用負擔之依據：民事訴訟法第78條。
中    華    民    國    97    年    12    月    31    日
                  民事第二庭    法  官  楊國精
正本係照原本作成。
如對本判決上訴，須於判決送達後20日內向本院提出上訴狀。
中    華    民    國    97    年    12    月    31    日
                                書記官


司法院資訊處製作；財團法人民間司法改革基金會備份。
